臺灣高等法院民事判決　　　　　　　　 99年度上易字第842號
上　訴　人　楊廣榮
訴訟代理人　蕭仁杰律師
複　代理人　蔡宜衡
被　上訴人　富生達國際行銷有限公司
法定代理人　王詩進
訴訟代理人　孫世群律師
上列當事人間請求給付承攬報酬事件，上訴人對於中華民國99年
7月28日臺灣臺北地方法院99年度訴字第523號第一審判決提起上
訴，經本院於100年1月25日言詞辯論終結，判決如下：
    主      文
原判決關於駁回上訴人後開第二項之訴，暨訴訟費用之裁判（除
確定部分外）均廢棄。
被上訴人應給付上訴人新臺幣伍拾萬元及自民國九十八年十二月
九日起至清償日止，按週年利率百分之五計算之利息。
第一、二審訴訟費用，由被上訴人負擔。
    事實及理由
一、上訴人主張：臺北市體育處為辦理民國98年7月23日之「 臺
    北田徑場啟用暨2009年國際田徑邀請賽開幕典禮」（下稱系
    爭活動）， 於民國98年7月間與被上訴人簽定委託規劃契約
    書，由被上訴人承攬該活動之辦理。該項活動之承攬，實係
    由臺北市立體育總會田徑委員會（下稱北市田委會）代表人
    饒理邀同兩造及訴外人楊翌丞等四人合作，並簽訂「合約書
    」一紙，約定由上訴人支付專案履約保證金新台幣（下同）
    98,500元（下稱系爭保證金），被上訴人應於取得臺北市體
    育處撥款之經費並扣除統包價額後，給付50萬元予上訴人。
    兩造復於98年10月28日簽定「和解書」及「自白書」，被上
    訴人同意給付50萬元給上訴人，其自得依據上開合約書、和
    解書請求被上訴人給付承攬報酬50萬元等情，求為判命被上
    訴人如數給付及其法定遲延利息。原審為上訴人敗訴判決並
    駁回其假執行宣告之聲請，上訴人不服，其上訴聲明：(1)原
    判決廢棄；(2)被上訴人應給付上訴人50萬元及自起訴狀繕本
    送達之翌日（即98年12月9日） 起至清償日止，按年息百分
    之五計算之利息。另上訴人請求被上訴人給付「執行費用」
    4千元、「律師撰寫假扣押書狀報酬」3萬元、「擔保提存費
    用」5百元、「公司登記抄錄費用」2百元、「假扣押裁判費
    」3千元、「書狀費用」5千元部分，業經判決敗訴確定。
二、被上訴人則以：系爭活動係由其向臺北市體育處承攬，總預
    算為83萬5千元， 約定由其承攬負責相關活動之企劃及執行
    ，上訴人僅出資83,500元之保證金，預算中50萬元係支付予
    廠商之費用，其餘31萬元係支付其自行承做或委由他廠承做
    之經費，均須檢附發票向體育處請款，非如上訴人所稱係其
    依約可得之報酬，兩造間無承攬契約之意思表示合致及對價
    關係。又兩造簽訂系爭和解書之真意，在於同意由上訴人撤
    回被上訴人報酬債權之假扣押聲請，而非承認兩造間有系爭
    債權債務關係，且觀和解書僅由王克書以個人名義簽署，並
    非上訴人名義，對外表示其為有權代理，其不負授權人責任
    ，再和解書係上訴人欲取回聲請假扣押之擔保金，而央求王
    克書於身體狀況不佳之情況下簽訂，王克書當場並未能確認
    和解書內容，亦可依民法第88條第1項及第92條第1項之規定
    ，撤銷其錯誤意思表示。縱鈞院認和解書係有效，且被上訴
    人應負表見代理責任，惟兩造就和解書之合意內容，係以其
    他廠商放棄請款債權，且饒理同意將此筆款項交付上訴人作
    為清償其私人債務，上訴人將系爭強制執行程序撤回為前提
    ，惟上訴人並未撤回強制執行程序，被上訴人自得據此抗辯
    拒為給付等語，資為抗辯。並聲明：駁回上訴。
三、以下為兩造不爭執之事項：
  (一)被上訴人為系爭活動得標廠商，雙方約定由體育處支付被上
    訴人委託費83萬5千元， 被上訴人方面由王詩進代表與台北
    市體育處簽定「臺北市體育處委託規劃契約書」。
  (二)兩造、田委會及楊翌丞四人於98年7月1日簽定「合約書」，
    約定由田委會負責統籌總預算及活動規劃執行，由被上訴人
    負責整理視覺設計，由上訴人出資專案履約保證金，總預算
    為83萬5千元， 並經饒理代表田委會、王克書代表被上訴人
    ，其餘二人親筆簽名。
  (三)上訴人向臺灣臺北地方法院聲請假扣押被上訴人對臺北市體
    育處之開幕工程款債權，經該院以98年度執全字第1983號強
    制執行事件裁准在案，並於98年10月19日以北院隆98執全文
    字第1983號執行命令，對被告就上開債權在50萬元及執行費
    用4千元之範圍內予以扣押。
四、兩造經整理確認之爭點如下：
（一）兩造、田委會及楊翌丞於98年7月1日所簽立之合約書，是
      否有約定被上訴人應將其對第三人台北市體育處台北田徑
      場啟用典禮之工程款債權中，交付50萬元給上訴人？
（二）98年10月28日兩造間是否成立和解契約，約定由被上訴人
      從其對第三人台北市體育處台北田徑場啟用典禮之工程款
      債權中，交付50萬元給上訴人？
五、茲就前開爭點，說明本院之判斷如下：
（一）按兩造、田委會及楊翌丞於98年7月1日所簽立之合約書中
      ，並未有任何提及上訴人可向被上訴人請求給付50萬元之
      文字記載，已難認定上訴人得依合約關係請求被上訴人給
      付50萬元；證人即上訴人之哥哥楊翌丞於原審證稱：饒理
      當時僅有承諾上訴人利潤不會低於他的預期，並沒有說利
      潤一定有50萬等語（見原審卷第137頁背面） ，核與上訴
      人提出由王克書所書立之自白書記載：「我（饒理）堂堂
      一個大主委，一定做的漂漂亮亮，把錢分的很公平，不用
      寫什麼代理統籌總預算，叫大家放心」等語，亦未指明被
      上訴人依約應給付上訴人50萬元。準此，足見兩造於簽署
      系爭合約書時，確未有被上訴人應給付上訴人50萬元之約
      定。
（二）上訴人與王克書於98年10月28日所簽立和解書，係因兩造
      對上訴人可得利潤有爭議，上訴人聲請假扣押被上訴人對
      臺北市體育處之開幕工程款債權50萬元 及執行費用4千元
      ，始相約前往台灣台北地方法院公證處寫下等情，為兩造
      所不爭，復有該和解書在卷可稽，並經本院調取該法院98
      年度北字第0015415號卷核對無訛，自堪信為真實。 按解
      釋意思表示，應探求當事人之真意，不得拘泥於所用之辭
      句。解釋當事人所立書據之真意，以當時之事實及其他一
      切證據資料為其判斷之標準，不能拘泥字面或截取書據中
      一二語，任意推解致失真意（最高法院19年上字第28號判
      例要旨參照）。系爭和解書雖載稱：「債權人楊廣榮與債
      務人王克書之間就臺灣臺北執行命令發文字號北院隆98執
      全文字第983號 達成和解後向臺北地方法院撤回假扣押。
      債務人王克書同意對第三人臺北市體育處之（臺北田徑場
      啟用典禮）債權新臺幣伍拾萬元及本件執行費新臺幣肆仟
      元之範圍內交由債權人楊廣榮全權處分，並同意依當初約
      定於98年7月1日簽約時所交予債權人存摺正本（兆豐國際
      商業銀行帳號00000000000。 請臺北市體育處匯款至上開
      約定帳戶或開立支票背書予債權人楊廣榮。另就新臺幣83
      5,000元總預算之尾款新臺幣331,000元，雙方約定請臺北
      市體育處匯款至上開約定帳戶，另本案所產生之一切費用
      由債務人負擔。特立此據為憑。立據人簽名：楊廣榮、王
      克書」等文字，惟衡諸當時上訴人假扣押執行事件之債務
      人係被上訴人，系爭50萬元之爭執，亦係存在於兩造之間
      ，上訴人與王克書間並無因假扣押所生之爭執存在，可知
      系爭和解書所欲解決之爭執，係就兩造間之利潤爭議及假
      扣押執行事件，尚難僅因和解書載稱「債權人楊廣榮與債
      務人王克書」，即認該和解書之債務人係王克書，與被上
      訴人無關；又公司經理人在執行職務範圍內亦為公司之負
      責人，公司法第8條第2項定有明文。王克書係被上訴人公
      司之總經理，為被上訴人所不爭執，系爭合約書係由王克
      書以代表人身分為被上訴人簽署，並蓋上公司之大小章，
      被上訴人在兆豐銀行開立之活期存款帳戶，亦係以王克書
      為代表人等情，有系爭合約書及該存款存摺影本在卷可查
      ，足見王克書應有代表被上訴人之權。再參以系爭和解書
      之簽署，與前開合約書之簽署方式相同，亦係由王克書簽
      名，並蓋用被上訴人公司之大小章情況綜合以觀，堪認王
      克書簽署系爭和解書，並非以其個人身分而係以被上訴人
      代表人之身分簽署，被上訴人自應受其拘束。
（三）被上訴人雖辯稱：王克書未詳閱和解書內容即簽名，且其
      簽立和解書之真意應為被上訴人取得該50萬元後，如各廠
      商拋棄對被上訴人之工程款債權或饒理已取得各廠商之同
      意，不再向被上訴人請領款項，且饒理同意將此筆款項作
      償還饒理與上訴人間之私人債務糾紛，則被上訴人同意尊
      重上訴人之主張配合領取該50萬元後交由上訴人云云。惟
      按王克書確知系爭和解書之內容，係要給付上訴人50萬元
      等情，業據被上訴人於原審陳明在卷（見原審卷第59頁背
      面），所辯未詳閱和解書內容即簽名云云，尚與事實不符
      ；再者，關於其所指真意部分，並未載入和解書內，且為
      上訴人所否認，被上訴人復未就此舉證以實其說，則其所
      辯未詳閱和解書內容及和解給付50萬元之真意是有如上開
      所述前提云云，均不足採信。
（四）次按和解有使當事人取得和解契約所訂明權利之效力，民
      法第737條定有明文。 本件兩造既於98年10月28日簽署系
      爭和解書而成立和解契約，並載被上訴人同意將其對第三
      人台北市體育處之工程款債權50萬元交付上訴人，則上訴
      人自因系爭和解契約而取得請求被上訴人給付50萬元之權
      利。前開和解內容，既係兩造合意而成立，自與上訴人在
      系爭台北田徑場啟用典禮活動出資多寡無關，被上訴人抗
      辯上訴人僅出資83,500元，不可能可向其請求50萬元云云
      ，尚無可取。
六、綜上所述，兩造間確有和解契約關係存在，則上訴人基於兩
    造間之和解契約法律關係，訴請被上訴人給付50萬元，於法
    有據，應予准許。原審就此部分為上訴人敗訴之判決，尚有
    違誤。上訴意旨，指摘原判決此部分不當，聲明廢棄，為有
    理由，爰將原判決不當部分廢棄，並改判如主文第二項所示
    。
七、據上論結，本件上訴為有理由。 依民事訴訟法第450條、第
    78條，判決如主文。
中    華    民    國    100    年    2    月    15    日
                    民事第九庭
                        審判長法  官  黃熙嫣
                              法  官  陳玉完
                              法  官  李國增
正本係照原本作成。
不得上訴。
中    華    民    國   100    年    2     月    16    日
                              書記官  倪淑芳